最高法院刑事判決　　　　　　　　　 111年度台上字第1179號
上　訴　人　鄧傑文
 
 
選任辯護人　劉世興律師
上列上訴人因違反毒品危害防制條例案件，不服臺灣高等法院中
華民國110年9月16日第二審判決（110 年度上訴字第2237號，起
訴案號：臺灣桃園地方檢察署109年度偵字第24115號），提起上
訴，本院判決如下：
    主  文
上訴駁回。
    理  由
一、按刑事訴訟法第377 條規定，上訴於第三審法院，非以判決
    違背法令為理由，不得為之。是提起第三審上訴，應以原判
    決違背法令為理由，係屬法定要件，且必須依據卷內訴訟資
    料為具體之指摘，並足據以辨認原判決已具備違背法令之形
    式者，始屬相當。本件原審綜合全案證據資料，本於事實審
    法院之推理作用，並引用第一審判決書所記載之事實、證據
    及理由，認定上訴人鄧傑文有第一審判決事實欄所載之販賣
    含第三級毒品4-甲基甲基卡西酮成分之咖啡包（下稱毒品咖
    啡包），及第三級毒品愷他命予佯裝買家之員警未遂犯行，
    因而維持第一審論上訴人以毒品危害防制條例第4條第6項、
    第3項之販賣第三級毒品未遂罪，量處有期徒刑1 年9月，並
    諭知相關沒收之判決，駁回上訴人在第二審之上訴，已詳述
    其憑以認定之證據及理由，核其所為之論斷，俱有卷存證據
    資料可資覆按，從形式上觀察，原判決尚無足以影響其判決
    結果之違背法令情形存在。
二、上訴意旨略以：
  1.伊係為籌措母親之醫療費用而為本件犯行，僅係毒品交易網
    絡末端，犯罪情節與所生危害與大量販賣毒品之毒梟顯有不
    同，為警查獲後亦坦承犯行配合警方蒐證，客觀上足以引起
    一般人之同情，而有情輕法重之情，應有刑法第59條酌減其
    刑規定之適用。而是否有上開酌減其刑規定之適用，應就被
    告行為「時」之情狀為觀察，尚難因其在犯罪後，另有類如
    自白等其他減刑事由，即反推無刑法第59條之適用，此與各
    項自白減刑規定係為開啟被告自新之路之立法意旨有違，亦
    與有其他減刑事由時，可再依刑法第59條酌減其刑之司法院
    釋字第263 號解釋意旨相違。原判決以適用其他法定減輕事
    由減輕其刑後之最低度刑是否過重，為有無適用刑法第59條
    規定酌減其刑之標準，增加法律所無之限制，與該條規定之
    立法意旨有違，此法律見解具原則重要性，應徵詢各庭意見
    後，向大法庭提案。
  2.伊之前案已於民國105年4月7日執行完畢，於原審110年9 月
    16日宣判時，已有5 年未曾因故意犯罪而受有期徒刑以上刑
    之宣告，伊對於所涉犯行坦承不諱，且有正當工作，需扶養
    患有重病之母親，一時思慮欠周，應無再犯之虞，請予緩刑
    宣告等語。
三、惟查：
  ㈠刑法第59條規定之酌量減輕其刑，必須犯罪另有特殊之原因
    與環境，在客觀上足以引起一般同情，認為即使予以宣告法
    定最低度刑，猶嫌過重者，始有其適用，此屬法院得自由裁
    量之事項，苟無濫用裁量權或裁量明顯不當情形，自不得任
    意指為違法。原判決已說明：上訴人本件犯行先後依刑法第
    25條第2項、毒品危害防制條例第17條第2項等規定遞減輕其
    刑後，要無情輕法重之憾。況毒品對社會危害之深且廣，乃
    眾所週知之事，苟於法定刑度之外，動輒適用刑法第59條規
    定酌減其刑，亦不符禁絕毒品之刑事政策。參以上訴人著手
    販賣之毒品咖啡包、愷他命純質淨重分別為6.52公克、25.3
    108 公克，數量非微，故其犯罪情狀及對社會風氣、治安之
    危害程度尚非輕微，並無客觀上顯可憫恕之處，自無刑法第
    59條酌減其刑之適用（見原判決第2 頁），已就上訴人行為
    「時」之具體情狀詳加審酌，並無濫用裁量權或裁量明顯不
    當之情形，核無違法。再刑法第59條規定於科以最低度刑仍
    有過重時，始有其適用，亦即罪刑是否相當之問題，適用其
    他法定減輕事由減輕其刑後之最低刑度，僅係審酌有無刑法
    第59條規定適用因素之一，並非適用上開規定之要件。原審
    審酌上訴人之犯罪情節及經依未遂、自白等規定遞減其刑後
    ，所得科處之最低刑度為有期徒刑1年9月等因素，認為並無
    科以最低度刑仍有過重之情，而無刑法第59條酌減其刑規定
    之適用；若原審經裁量認上訴人之犯罪情節等經科以有期徒
    刑1年9月仍有過重，自得再依上開規定遞減其刑，此乃原審
    個案裁量之結果，亦與各項減刑規定之立法意旨及司法院釋
    字第263 號解釋意旨無違，自無庸向大法庭提案，上訴意旨
    執以指摘原判決違法，尚有誤解，並非上訴第三審之合法理
    由。
  ㈡是否宣告緩刑，依刑法第74條第1項之規定，除所受為2年以
    下有期徒刑、拘役或罰金之宣告，及符合刑法第74條第1 項
    第1、2款所定要件外，尚須法院認以「暫不執行為適當」為
    要件，屬原審法院得依職權自由裁量之事項，縱未諭知緩刑
    ，亦不得指為違法，亦即並非符合刑法第74條第1 項第1、2
    款所定要件即「應」為緩刑宣告。原判決未對上訴人為緩刑
    宣告，亦係原審經裁量之結果，雖未說明不予宣告緩刑之理
    由，惟依刑事訴訟法第310條第5款之規定，有罪判決書於宣
    告緩刑時應記載理由之反面解釋，未予緩刑宣告縱未說明理
    由亦不得指為違法。上訴意旨指摘原判決未予緩刑宣告有所
    不當，同非上訴第三審之適法理由。
四、綜上，上訴意旨並未依據卷內資料具體指摘原判決究有如何
    違背法令之情形，徒就原審量刑職權之適法行使，再為爭執
    ，自不足據以辨認原判決已具備違背法令之形式，揆諸首揭
    說明，其上訴為違背法律上之程式，應予駁回。
據上論結，應依刑事訴訟法第395條前段，判決如主文。
中    華    民    國   111    年    3     月    31    日
                  刑事第四庭審判長法  官  林  立  華  
                                  法  官  謝  靜  恒  
                                  法  官  林  瑞  斌  
                                  法  官  李  麗  珠  
                                  法  官  王  敏  慧  
本件正本證明與原本無異
                                  書記官
中    華    民    國   111    年    4     月    6     日